---
title: "Ejercicios de estimación y contrastes multivariantes"
subtitle: "23217- Análisis de Datos para el GMAT"
date: today
format:
  html:
    theme: lumen
    toc: true
    toc-depth: 3
Rendering:
    embed-resources: true
---

```{r setup, include=FALSE}
knitr::opts_chunk$set(echo = TRUE, warning = FALSE, message = FALSE)
```

Rubén López, Javi Peña y Sara Blanco



## Problema 4

Una empresa desea comprobar si el perfil medio de sus trabajadores en cuanto a  
rendimiento ($X_1$) y satisfacción laboral ($X_2$) coincide con los valores de referencia establecidos por la dirección:

$$
\boldsymbol{\mu}_0 =
\begin{pmatrix}
70\\
7
\end{pmatrix}.
$$

Para ello, se selecciona una muestra aleatoria de tamaño $n$ de empleados y se registran sus puntuaciones en ambas variables. Se asume que el vector de observaciones

$$
\mathbf{X} = (X_1, X_2)^\top
$$

sigue una distribución normal bivariante

$$
\mathbf{X} \sim N_2(\boldsymbol{\mu}, \boldsymbol{\Sigma}),
$$

con matriz de covarianzas desconocida $\boldsymbol{\Sigma}$.

Se desea contrastar la hipótesis

$$
H_0: \boldsymbol{\mu} = \boldsymbol{\mu}_0
\quad \text{frente a} \quad
H_1: \boldsymbol{\mu} \neq \boldsymbol{\mu}_0,
$$

(a) Genera una muestra simulada de tamaño $n$ de la distribución $N_2(\boldsymbol{\mu}, \boldsymbol{\Sigma})$ (elige unos valores razonables para $\boldsymbol{\mu}$ y $\boldsymbol{\Sigma}$).

Vamos a generar una muestra de tamaño $n=100$ que siga una distribución $N_2(\boldsymbol{\mu}, \boldsymbol{\Sigma})$\
$\mu=(72, 6.5)$\
$\Sigma=
\begin{pmatrix}
25 & 4 \\
4 & 2
\end{pmatrix}
$

```{r,warning=FALSE}
library(mvtnorm)
muestra=rmvnorm(100,mean=c(72,6.5),sigma=matrix((c(25,4,4,2)),ncol=2)) 
plot(muestra,xlab="rendimiento",ylab="satisfacción laboral")
```
Estos valores tienen sentido, ya que el rendimiento suele tener más variabilidad que la satisfacción, las covrianzas son positivas, lo cual tiene sentido considerando nuestras variables rendimiento y satisfacción laboral. Además, la correlación en este caso es Cov(x1,x2)/sd(x1)*sd(x2) y da 0.56, o sea una correlación positiva entre ambas variables, que tiene sentido, ya que podemos deducir que cuanto más rendimiento hay, mayor satisfacción laboral tiene el empleado


(b) Calcula la media muestral $\bar{\mathbf{X}}$, la matriz de covarianzas $\mathbf{S}$ y el estadístico de Hotelling $T^2$.

```{r}
n=100
p=2
mu=c(72,6.5)
medias=colMeans(muestra)
medias
covarianzas=cov(muestra)
covarianzas

T=n*t(medias-mu)%*%solve(covarianzas)%*%(medias-mu) 
T
#estadístico de Hotelling
```
(c) Transforma $T^2$ a la escala F usando la distribución $F_{p,\,n-p}$ y calcula el p-valor del contraste para un nivel de significación $\alpha = 0.05$.

Sabemos que $\frac{n-p}{p}(\bar{x}-\mu)^TS^{-1}(\bar{x}-\mu)\approx F_{n-p}^{p}$.\\
También sabemos que $n(\bar{x}-\mu)^TS^{-1}(\bar{x}-\mu)\approx T^2(p,n)$
En este caso, n=100, p=2. Por lo tanto:\
```{r}
F=98*T/(2*100)
F=as.numeric(F)


pvalor=1-pf(F,p,n-p)
pvalor
```
(d) Decide si se rechaza o no $H_0$.

Como el p-valor es mayor que $\alpha$, aceptamos la hipótesis nula H0 de que $\mu=\mu_0$.



(e) Interpreta el resultado en el contexto del problema: ¿parece que el vector medio real de la población difiere de $\boldsymbol{\mu}_0$?

En el contexto del problema, como hemos aceptado la hipótesis nula, quiere decir que las medias de las variables $X_1$ y $X_2$ son muy cercanas a los valores de $\mu_0$.

